臺灣桃園地方法院刑事交通事件裁定　　　　　　　　九十一年度交聲字第一九八號
　　原處分機關　交通部公路總局新竹區監理所桃園監理站
　　異　議　人
　　即受處分人　甲○○
右列異議人即受處分人因違反道路交通管理處罰條例案件，對於交通部公路總局新竹
區監理所桃園監理站中華民國九十一年三月二十九日所為之處分（原處分案號：桃監
稽違駕字第五二─Ｄ九Ｂ二五二○八二號），聲明異議，本院裁定如左：
    主      文
原處分關於受處分人違反道路交通管理處罰條例第五十三條規定部分撤銷。
甲○○汽車駕駛人，行經有燈光號誌管制之交岔路口闖紅燈，處罰鍰新臺幣貳仟柒佰
元，並予記違規點數參點。
其餘異議（即違反道路交通管理處罰條例第三十一條第一項規定部分）駁回。
    理      由
壹、撤銷改判部分：
一、本件受處分人即異議人甲○○於民國九十一年二月二十五日下午八時二十分許，
    駕駛車號五Ｐ－六二三號營業小客車，沿桃園市○○路行駛，行經該路與朝陽街
    設有燈光號誌管制之交岔路口，竟闖紅燈左轉行駛，適為在該路口執勤之桃園縣
    政府警察局交通分隊員警發現，將受處分人攔停，遂以受處分人有違反道路交通
    管理處罰條例第五十三條之行為掣單舉發，嗣受處分人於應到案日期前向原處分
    機關提出申訴，經原處分機關請舉發單位即桃園縣政府警察局交通分隊調查結果
    ，仍認受處分人確有前述違規行為，原處分機關乃依前揭道路交通管理處罰條例
    第五十三條及違反道路交通管理事件統一裁罰標準及處理細則第四十一條第四項
    暨標準表之規定，於九十一年三月二十九日就受處分人此部分違規行為裁處罰鍰
    新臺幣（下同）二千七百元，併予記受處分人違規點數一點。
二、按汽車駕駛人，行經有燈光號誌管制之交岔路口闖紅燈者，處一千八百元以上五
    千四百元以下罰鍰，並記違規點數三點，道路交通管理處罰條例第五十三條、第
    六十三條第一項第三款有處罰之明文。訊據受處分人坦承於右開時、地有駕駛車
    輛行經舉發地點之事實不諱，惟矢口否認有右開違規行為，辯稱：伊在三民路、
    朝陽街口遇到紅燈有停車，伊是第一部車，見紅燈確已轉換為綠燈始在該路口左
    轉到朝陽街口云云。然查，受處分人右開闖紅燈左轉違規事實，業據證人即本件
    舉發員警乙○○到庭結稱：當時異議人在路口停等紅燈，他是第一部車，伊停在
    他對向路口也是第一部車，燈號還沒有轉換成綠燈，他就直接左轉，伊等就跟在
    他的車後，在鎮撫街把他攔下等語明確。受處分人雖舉證人即當天其搭載乘客丙
    ○○，以證明其未闖紅燈左轉之事，證人丙○○到庭固證稱：˙˙˙有經過朝陽
    路口，伊當天是坐在助手座的後座，伊記得那天是晚上，伊看到對向車道有警車
    ，伊還提醒司機注意，伊有看到當時燈號是轉換成綠燈司機才轉彎等語。然依受
    處分人及證人乙○○上開所述，當時受處分人車停位置係在該路口之第一部車輛
    ，以證人丙○○當時車內乘坐係在助手座之後座位置，衡情當無法看見該處燈光
    號誌，證人丙○○就此於本院復證稱：伊當時是斜躺的，確實有看到對向號誌燈
    是綠燈云云，核與一般乘客搭乘營業計程車乘坐之常情有違。此外，以證人乙○
    ○當時既在受處分人對向車道並為警車駕駛人等情以觀，證人乙○○上開所述確
    與事實相符而可堪採信。
三、綜上所述，本件受處分人確有在右開時地駕駛車輛行經有燈光號誌管制之交岔路
    口闖紅燈左轉之行為，是原處分機關依道路交通管理處罰條例第五十三條及違反
    道路交通管理事件統一裁罰標準及處理細則第四十一條第四項暨標準表之規定，
    就受處分人此部分違規行為裁處罰鍰二千七百元，並予記違規點數一點，固非無
    見，惟按諸上開規定，行為人有違反道路交通管理處罰條例第五十三條規定之行
    為者，依同條例第六十三條第一項第三款，尚須併予記違規點數三點，本件原處
    分機關卻於裁決書之處罰主文欄記載記違規點數一點，即與上開規定未合，難認
    允洽。本件受處分人猶執前詞否認違規事實固無足取，然原處分此部分既有未洽
    ，自應由本院將原處分關於此部分撤銷，依道路交通管理處罰條例第五十三條、
    第六十三條第一項第三款，裁處如主文第二項所示，以資適法。
貳、駁回部分：
一、本件受處分人有如上所述闖紅燈左轉之行為後，經值勤員警攔停並發現受處分人
    未依規定繫安全帶，遂以受處分人有違反道路交通管理處罰條例第三十一條第一
    項之行為並予掣單舉發，嗣受處分人於應到案日期前向原處分機關提出申訴，經
    原處分機關請舉發單位即桃園縣政府警察局交通分隊調查結果，仍認受處分人確
    有前述違規行為，原處分機關乃依前揭道路交通管理處罰條例第三十一條及違反
    道路交通管理事件統一裁罰標準及處理細則第四十一條第四項暨標準表之規定，
    就受處分人未依規定繫安全帶部分裁處罰鍰一千五百元。
二、按汽車行駛於道路上，其汽車駕駛人或前座乘客未繫安全帶者，處駕駛人一千五
    百元罰鍰，道路交通管理處罰條例第三十一條第一項有處罰之明文。訊據受處分
    人矢口否認有右開違規行為，辯稱：伊當時確有繫安全帶，因為怕車門會夾到安
    全帶所以習慣在下車時會把安全帶插回原孔位，員警因此誤認伊未繫安全帶云云
    。然查：按交通部依道路交通管理處罰條例第三十一條所訂定之「汽車駕駛人及
    前座乘客繫安全帶實施及宣導辦法」第三條第三款：汽車行駛於道路上，其汽車
    駕駛人及前座乘客，應依下列規定使用安全帶：安全帶之帶扣應確實緊扣，安全
    帶無扭曲或反轉，鬆緊度保持適宜；腰部安全帶置於腰部以下，肩部安全帶固定
    位置應依個人調整，避免安全帶纏繞經過頸部，且應置手臂上端以上。經查，受
    處分人為警攔停後，係直接將頭部自安全帶處繞過而下車等情，此據證人乙○○
    當庭證述屬實，參以受處分人於本院調查中所自承：伊怕車門會夾到安全帶所以
    習慣性在下車時會把安全帶插回原孔位˙˙˙警察是看到伊把安全帶插在原孔位
    上就誤判伊沒有繫等語，是若受處分人當時確有按汽車專用安全帶所設計之扣繫
    方式，其安全帶即會自前座上方位置斜四十五度角左右，橫越至駕駛座中間之安
    全帶固定處，且腰部位置亦應為安全帶所扣住，實無員警查獲當時受處分人安全
    帶猶扣繫在插孔位上之可能，是證人乙○○於本院中所指：受處分人當時腰部沒
    有繫上安全帶等語，確與上開汽車專用安全帶設計規定操作方式相符，按上說明
    ，受處分當時顯未依規定扣繫安全帶至明。至受處分人辯稱：伊下車習慣性會把
    安全帶扣上，以避免車門夾到安全帶云云，惟按諸汽車安全帶之設計，在解開扣
    環處時，安全帶即會自動收縮回駕駛座上方處，實無受處分人所述安全帶會遭車
    門夾到之可能，是受處分人上開所辯，核與常情有違，不足憑信。
三、綜上所述，本件受處分人確有右開未依規定扣繫安全帶之違規行為，從而原處分
    機關依道路交通管理處罰條例第三十一條第一項及違反道路交通管理事件統一裁
    罰標準表規定裁處受處分人罰鍰一千五百元，核無違誤。本件受處分人此部分之
    異議為無理由，應予駁回。
據上論斷，應依道路交通案件處理辦法第十九條、第二十條前段，裁定如主文。
中      華      民       國     九十一    年      十       月    十五   日
                              臺灣桃園地方法院交通法庭
                                  法  官  許  泰  誠
右正本證明與原本無異。
如不服本裁定，應於裁定送達後五日內向本院提出抗告狀。
          書記官  蕭  琪  男
中        華        民        國    九十一    年   十   月    二十三    日
